臺灣高雄地方法院刑事判決　　　　　　　96年度訴字第3536號
公　訴　人　臺灣高雄地方法院檢察署檢察官
被　　　告　甲○○
　　　　　　　　　　（另案在臺灣高雄第二監獄執行中）
上列被告因毒品危害防制條例案件，經檢察官提起公訴（96年度
毒偵字第6033號），本院判決如下：
    主  文
甲○○施用第一級毒品，累犯，處有期徒刑壹年。其他被訴部分
無罪。
    事  實
一、甲○○於民國91年間因施用毒品案件，經本院以91年毒聲字
    第7914號裁定，送觀察勒戒後，認有繼續施用毒品傾向，再
    經本院以92年度毒聲字第20號裁定送戒治處所施以強制戒治
    ，嗣經停止戒治程序（本院89年度毒聲字第2728號），至93
    年1 月4 日保護管束期滿止，因未撤銷停止戒治，強制戒治
    視為執行完畢，由臺灣高雄地方法院檢察署檢察官於93年7
    月12日以93年度戒毒偵字第787 號為不起訴處分確定。復因
    詐欺案件，經本院以95年度簡字第1113號判決判處有期徒刑
    3 月確定，於95年5 月23日易科罰金執行完畢。詎猶不知戒
    除毒癮，明知海洛因經公告列為毒品危害防制條例第2 條第
    2 項第1 款之第一級毒品，不得非法持有、施用，竟基於施
    用第一級毒品海洛因之犯意，於96年5 月15日晚上11時許（
    起訴書誤載96年5 月15日晚上8 時許），在高雄市○○區○
    ○路204 巷38號住處，以將海洛因置入注射針筒並加水混合
    後，再注射靜脈血管之方式，施用第一級毒品海洛因1 次。
    嗣其因施用毒品案件經高雄地方法院檢察署發布通緝，為警
    於96年5 月16日查獲，並經其同意採尿送驗，結果呈嗎啡陽
    性反應，始悉上情。
二、案經高雄市政府警察局三民第二分局報告臺灣高雄地方法院
    檢察署檢察官偵查起訴。
    理  由
壹、證據能力
    本判決所引用之其餘證據資料（詳後引證據），其中傳聞證
    據部分，縱無刑事訴訟法第159 條之1 至第159 條之4 或其
    他規定之傳聞證據例外情形，亦因被告及檢察官或同意可作
    為證據使用，或未聲明異議，依刑事訴訟法第159 條之5 第
    1 項、第2 項之規定，本院審酌該證據作成之情況，認為適
    當，應得為證據。
貳、實體部分
一、有罪部分
（一）上開事實，業經被告甲○○於本院審理中坦白承認（本院
      卷第30頁），且其為警查獲所採集之尿液檢體，經送檢驗
      結果，呈嗎啡陽性反應，有高雄市凱旋醫院96年5 月28日
      轉碼編號A00000000 號濫用藥物尿液檢驗報告、高雄市政
      府警察局三民第二分局偵辦毒品案件尿液對照表（警卷第
      5 頁、第7 頁）在卷可稽。足見被告上開自白核與事實相
      符，應可採信。又被告有如事實欄所示之經強制戒治執行
      完畢等情，有臺灣高等法院被告前案紀錄表在卷可佐，顯
      見其係於上開強制戒治視為執行完畢釋放後，5 年內再犯
      本件施用第一級毒品之罪，是本件事證明確，被告犯行堪
      以認定，自應依法論科。
（二）按海洛因係毒品危害防制條例第2 條第2 項第1 款所明定
      之第一級毒品，不得非法持有、施用。核被告所為，係犯
      毒品危害防制條例第10條第1 項之施用第一級毒品海洛因
      罪。又被告持有第一級毒品海洛因之低度行為，應為施用
      海洛因之高度行為所吸收，不另論罪。查被告犯有事實欄
      所載之前科紀錄，有前開臺灣高等法院被告前案紀錄表可
      按，其於有期徒刑之執行完畢後5 年內，故意再犯本件有
      期徒刑以上之施用第一級毒品罪，為累犯，應依刑法第47
      條第1 項之規定，加重其刑。爰審酌施用海洛因，會戕害
      身心，而被告前因施用毒品經送觀察勒戒、強制戒治後，
      猶不思戒絕革除惡習，再為本件犯罪，顯未因前所受觀察
      勒戒、強制戒治而記取教訓，惟其施用毒品所生危害，實
      以自戕身心健康為主，對於他人生命、身體、財產等法益
      ，尚無明顯而重大之實害，兼衡其犯罪後坦承犯行等一切
      情狀，量處如主文所示之刑。
二、無罪部分：
（一）公訴意旨略以：被告甲○○明知海洛因係毒品危害防制條
      例列管之第一級毒品，不得持有、施用，竟仍基於施用第
      一級毒品海洛因之犯意，自95年12月9 日起至96年5 月15
      日23時前之某時止（即不含96年5 月15日23時許之施用第
      一級毒品犯行），在高雄市○○區○○路204 巷38號住處
      ，以針筒注射方式，平均每日施用1 次，施用第一級毒品
      海洛因多次。嗣被告因施用毒品案件經通緝在案，為警於
      96 年5月16日查獲，並經其同意採尿送驗後，始悉上情。
      因認被告此部分另涉犯毒品危害防制條例第10條第1 項之
      施用第一級毒品罪嫌等語。
（二）按「犯罪事實應依證據認定，無證據不得認定犯罪事實」
      、「不能證明被告犯罪者，應諭知無罪之判決」，刑事訴
      訟法第154 條第2 項、第301 條第1 項分別定有明文。又
      事實之認定，應憑證據，如未能發現相當證據，或證據不
      足以證明，自不能以推測或擬制之方法，為裁判基礎；且
      認定不利於被告之事實須依積極證據，苟積極證據不足為
      不利於被告事實之認定時，即應為有利於被告之認定；另
      認定犯罪事實所憑之證據，雖不以直接證據為限，間接證
      據亦包括在內，然而無論直接證據或間接證據，其為訴訟
      上之證明，須於通常一般之人均不致有所懷疑，而得確信
      其為真實之程度者，始得據為有罪之認定，倘其證明尚未
      達到此一程度，而有合理之懷疑存在而無從使事實審法院
      得有罪之確信時，即應由法院為諭知被告無罪之判決（參
      照最高法院40年度台上字第86 號 、30年度台上字第816
      號、76年度台上字第4986號判例意旨）。又被告或共犯之
      自白，不得作為有罪判決之唯一證據，仍應調查其他必要
      之證據，以察其是否與事實相符，刑事訴訟法第156 條第
      2 項，定有明文。另刑事訴訟法第161 條已於民國91年2
      月8 日修正公布，其第1 項規定：檢察官就被告犯罪事實
      ，應負舉證責任，並指出證明之方法。因此，檢察官對於
      起訴之犯罪事實，應負提出證據及說服之實質舉證責任。
      倘其所提出之證據，不足為被告有罪之積極證明，或其指
      出證明之方法，無從說服法院以形成被告有罪之心證，基
      於無罪推定之原則，自應為被告無罪判決之諭知（最高法
      院92年台上字第128 號判例參照）。
（三）按刑法第56條連續犯之規定，於94年2 月2 日經修正公布
      予以刪除，自96年7 月1 日起施行，而連續犯在本質上原
      屬數罪，於連續犯之規定廢除後，對於先前實務上以連續
      犯予以處理之案件，應視具體個案，除對於合乎接續犯或
      包括的一罪之情形，認其構成單一之犯罪外，應認係數罪
      併罰（94年2 月2 日修正刑法修正理由參照），合先敘明
      。再者，刑法上之集合犯係指立法者在系爭構成要件所描
      述、預設之該當行為，本身就具有職業性、營業性或收集
      性之不斷反覆實施的特性，所以，反覆實施行為被總括地
      當成或擬制成為一個構成要件行為。申言之，集合犯係立
      法者已預定法定構成要件之類型，而將具有反覆實施之行
      為態樣，『明文』制定於刑法分則之法定構成要件中。亦
      即集合犯概念之重心，在於依法條之解釋，得否自法定構
      成要件行為內，明確而清楚地知悉立法者所預定之反覆實
      施行為，如果自構成要件之文義性，一眼即知立法者已預
      定將反覆實施之行為置入構成要件之行為意涵，則該構成
      要件之行為類型，屬於集合犯，例如，廢棄物清理法第46
      條第1 項第4 款所定「未依第41條第1 項規定領有廢棄物
      清除、處理許可文件，從事廢棄物貯存、清除、處理，或
      未依廢棄物清除、處理許可文件內容貯存、清除、處理廢
      棄物」，該罪自構成要件之文義性，一眼即知立法者已預
      定將反覆實施之行為置入構成要件之行為意涵，即可認係
      集合犯之性質。否則，即應嚴守構成要件解釋之中立立場
      ，認為非集合犯。惟就「施用毒品」之施用行為而言，立
      法者於制定刑罰法律之初，並未認知該種行為類型之「反
      覆性」或「成癮性」，亦無意藉由法律中客觀構成要件之
      行為要素，涵括上開具有反覆實施特性之數個犯罪行為，
      亦即，施用毒品犯罪，或有可能為零星偶一之施用，或有
      可能常常施用，就「施用」毒品之行為本身之法條文義而
      言，本來即未將「反覆性」或「成癮性」之概念加諸於「
      施用」之文字內涵內。質言之，純粹就法條作中立性而不
      預設立場之審認，毒品「施用行為」之概念並未有所謂「
      反覆實施」之特徵在內，既然沒有「反覆實施」之特徵在
      內，即不得用法條文義以外之「個案行為人有反覆施用之
      事實」件為解釋法條規定之依據。
（四）本件公訴人認被告另涉犯毒品危害防制條例第10條第1 項
      之施用第一級毒品罪嫌，無非係以被告於偵查中自白：伊
      自95年11月間開始施用，最後一次是96年5 月15日晚上8
      時許，在建德路住處，以針筒注射方式施用海洛因，平均
      1 天施用1 次（偵卷第10頁、第11頁）等語；且有驗尿報
      告可為佐證，資為論罪依據。經查：被告於本院審理時陳
      稱：為警查獲前一日，曾施用海洛因，另於95年間，亦曾
      施用海洛因，但不是每天施用，有時會停止施用一段時間
      ，偵查中陳述平均1 天施用1 次，係指如果有施用的話，
      1 天只會施用1 次等語（本院卷第50頁），則被告自95年
      12月9 日起至96年5 月15日23時前之某時止，是否每日均
      施用海洛因，已非無疑。再者，被告於96年5 月16日21時
      30分許為警查獲後，經採集被告尿液送驗，結果呈嗎啡陽
      性反應，固有前開凱旋醫院驗尿報告可參。惟因被告坦承
      於95年5 月15日23時許，曾施用毒品，且如有施用毒品，
      每日僅施用1 次等語，則上開驗尿報告充其量僅能證明被
      告於96年5 月16日22時15分採尿時起回溯24小時內之96年
      5 月15日23時許，曾施用第一級毒品海洛因1 次，但不能
      證明被告除於96年5 月15日晚上11時許，曾施用第一級毒
      品海洛因外，另有其他施用第一級毒品犯行。況被告雖自
      白尚有其他施用第一級毒品犯行，惟因被告自白前後不一
      ，且此部分之犯罪事實，除被告不一致之自白外，並無其
      他補強證據可為佐證。是尚難僅憑被告不一致之自白，即
      認被告除於96年5 月15日23時許，曾施用第一級毒品外，
      另曾自95年12月9 日起至96年5 月15日23時前之某時止，
      平均每日施用1 次，施用海洛因多次。此外，復查無其他
      積極證據足資證明被告有此部分之犯行，不能證明被告此
      部分之犯罪，自應為無罪判決之諭知。
據上論斷，應依刑事訴訟法第299 第1 項前段、第301 條第1 項
，毒品危害防制條例第10條第1 項、刑法第11條前段、第47條第
1項，判決如主文。
本案經檢察官乙○○到庭執行職務。
中　　華　　民　　國　　96　　年　　10　　月　　31　　日
                  刑事第十五庭  審判長  法  官  方百正
                                        法  官  戴韻玲
                                        法　官  王碧瑩
以上正本證明與原本無異。
如不服本判決應於收受本判決後10日內向本院提出上訴書狀，並
應敘述具體理由，如未敘述上訴理由者，應於上訴期間屆滿後20
日內補提理由書狀於本院（均須按他造當事人之人數附繕本）「
切勿逕送上級法院」。
中　　華　　民　　國　　96　　年　　10　　月　　31　　日
     　　　　　　　　　　　　　　　　　 書記官  蔡語珊
毒品危害防制條例第10條第1 項
施用第一級毒品者，處 6 月以上 5 年以下有期徒刑。
